臺灣臺北地方法院民事判決　　　　　　　　　　　　九十三年度簡上字第五六五號
　　上　訴　人　超越光通訊股份有限公司
　　法定代理人　戊○○
　　訴訟代理人　甲○○
　　　　　　　　丙○○
　　被上 訴 人　台北國際商業銀行股份有限公司
　　法定代理人　丁○○
　　訴訟代理人　乙○○
右當事人間請求給付票款事件，上訴人對於民國九十三年八月二日本院新店簡易庭九
十三年度店簡字第三二二號第一審判決提起上訴，本院於九十三年十一月十日言詞辯
論終結，判決如下：
    主  　  文
上訴駁回。
第二審訴訟費用由上訴人負擔。
    事實及理由
一、被上訴人起訴主張：其執有上訴人所簽發，付款人為中國農民銀行寶橋分行、面
    額新台幣（下同）四十六萬二千三百元、票號ＢＸ0000000號、發票日民
    國九十二年十二月二十四日、到期日九十三年四月十日之本票一紙（下稱系爭本
    票），嗣被上訴人於九十三年四月十二日提示後，竟因存款不足及拒絕往來，遭
    受退票，屢經被上訴人催討，上訴人均置之不理。爰起訴請求被上訴人給付票款
    四十六萬二千三百元，及自九十三年四月十二日起至清償日止，按年息百分之六
    計算之利息等語。並聲明：上訴駁回。
二、上訴人則以：上訴人雖與訴外人中央租賃股份有限公司（下稱中央租賃公司）簽
    訂附條件買賣契約書，但實際上是上訴人以上訴人所有之舊機器質押給中央租賃
    公司，向中央租賃公司借款三千萬元，約定借款期間二年，利息三百二十二萬三
    千二百元，上訴人並簽發含系爭本票在內面額共計三千三百二十二萬三千二百元
    之本票七十二紙給中央租賃公司。但中央租賃公司以上揭本票為擔保向各銀行融
    資借款且取得借款後，卻沒有交付借款三千萬元給上訴人，上訴人嗣已與中央租
    賃公司協議解除附條件買賣契約，故上訴人與中央租賃公司並無債權債務關係，
    中央租賃公司應返還上揭本票。兩造間又無任何對價關係，且上訴人無從得知被
    上訴人是否善意及有無業務疏失，被上訴人自不得請求上訴人給付票款等語，資
    為抗辯。並聲明：(一)原判決廢棄。(二)被上訴人在第一審之訴駁回。
三、查上訴人簽發系爭本票交付中央租賃公司，中央租賃公司嗣向被上訴人借款並將
    系爭本票交付被上訴人，被上訴人於九十三年四月十二日提示系爭本票因存款不
    足及拒絕往來為由遭退票之事實，業據被上訴人提出系爭本票、退票理由單為證
    ，且為上訴人所不爭執，堪信為真實。
四、按票據債務人不得以自己與發票人或執票人之前手間所存抗辯之事由對抗執票人
    。但執票人取得票據出於惡意者，不在此限。又以惡意或有重大過失取得票據者
    ，不得享有票據上之權利。無對價或以不相當之對價取得票據者，不得享有優於
    其前手之權利。票據法第十三條、第十四條固分別定有明文。所謂不得享有優於
    其前手之權利，係指前手之權利如有瑕疵（附有人的抗辯），則取得人即應繼受
    其瑕疵（附有人的抗辯），人的抗辯並不中斷，如前手無權利時，則取得人並不
    能取得權利而言。本件上訴人雖辯稱兩造間無對價關係，因中央租賃公司並未交
    付上訴人借款，中央租賃公司應返還系爭本票，上訴人無從得知被上訴人是否善
    意及有無業務疏失，被上訴人不得請求上訴人給付票款云云，但被上訴人否認惡
    意或有過失。而票據行為為不要因行為，執票人不負證明關於給付原因之責任，
    上訴人自應就其所辯被上訴人取得系爭本票出於惡意、有重大過失取得票據之事
    實，負舉證之責任，方得以其與中央租賃公司間所存抗辯之事由對抗被上訴人或
    辯稱被上訴人不得享有票據上之之權利。經查：
  (一)本件被上訴人為自中央租賃公司受讓取得系爭本票之執票人，上訴人為系爭本票
    之發票人，兩造間非直接前後手，已如前述，則兩造間本即無需有對價關係存在
    ，上訴人以兩造間無對價關係為由，辯稱被上訴人不得請求上訴人給付票款云云
    ，即非可取。
  (二)又上訴人辯稱因中央租賃公司並未交付上訴人借款，中央租賃公司與上訴人已協
    議解除附條件買賣契約之事實，固據其提出協議書一紙為證，惟上訴人未能舉證
    證明被上訴人取得系爭本票出於惡意或無對價、以惡意或有重大過失取得系爭本
    票，則依上開規定及說明，上訴人自不得以其與被上訴人之前手即中央租賃公司
    間所存抗辯之事由對抗被上訴人，亦不得辯稱被上訴人不得享有票據上之權利。
    是上訴人辯稱因中央租賃公司並未交付上訴人借款，中央租賃公司與上訴人已協
    議解除附條件買賣契約，中央租賃公司應返還系爭本票，被上訴人不得請求上訴
    人給付票款云云，亦不足取。
五、從而，被上訴人請求上訴人給付票款四十六萬二千三百元，及自九十三年四月十
    二日起至清償日止，按年息百分之六計算之利息，為有理由，應予准許。是則原
    審判命上訴人如數給付並依職權宣告假執行，核無不合，上訴意旨指摘原判決不
    當，求予廢棄改判，自無理由，應予駁回。
六、本件為判決之基礎已臻明確，兩造其餘主張、陳述並所提證據，核與本件之結論
    不生影響，爰不再一一論述，附此敘明。
七、據上論結，本件上訴為無理由，依民事訴訟法第四百三十六條之一第三項、第四
    百四十九條第一項、第七十八條，判決如主文。
中　　　華　　　民　　　國　　九十三　　年　　　十一　　月　　二十四　　日
　　　　　　　　　　　　　　　民事第五庭審判長法官　吳青蓉
　　　　　　　　　　　　　　　　　　　　　　　法官　賴劍毅
　　　　　　　　　　　　　　　　　　　　　　　法官　羅富美
右正本證明與原本無異。
本判決不得上訴。
中　　　華　　　民　　　國　　九十三　　年　　　十一　　月　　二十四　　日
                                        法院書記官　郭錦賢
